臺灣高等法院交通事件裁定　　　　　　100年度交抗字第238號
抗　告　人
即受處分人　陳慶壽
上列抗告人即受處分人因違反道路交通管理處罰條例案件，不服
臺灣臺北地方法院，中華民國100年1月26日所為裁定（100年度
交聲字第2號），提起抗告，本院裁定如下：
    主  文
抗告駁回。
    理  由
一、原裁定意旨略以：查本件裁決書業於民國（下同）96年5月
    14日送達於抗告人即受處分人陳慶壽（下稱抗告人）之戶籍
    地址即臺北市北投區○○○路○段393之1號4樓，然因「未獲
    會晤本人亦無受領文書之同居人、受雇人或應送達處所之接
    收郵件人員」，而將該送達文書1份黏貼於抗告人上開戶籍
    地址門首，另1份則寄存在該轄區之臺北豐年郵局，此有臺
    北市交通事件裁決所送達證書影本、抗告人個人基本資料查
    詢結果在卷足稽。因之，本件裁決書已於96年5月14日寄存
    當日即生送達之效力，且抗告人係居住於原處分機關所在地
    ，即無加計在途期間之情，是抗告人至遲應於96年5月24日
    向原處分機關聲明異議，方符規定。惟抗告人係於99年12月
    20日始提出本件聲明異議狀於原處分機關，此亦有加蓋原處
    分機關收文戳章之聲明異議狀附卷可考。從而，抗告人提起
    本件聲明異議顯已逾20日之不變期間，而不合法律上之程式
    ，且屬無從補正之事項，依法自應予以駁回等語。
二、抗告意旨略以：抗告人因近年生意失敗，租屋而居，經常搬
    遷，以致無法如期收函；且本件抗告人已服完勞務役，現經
    濟狀況不佳，請法官體諒，如再遭罰款，對抗告人而言如雪
    上加霜，請法官明察，不要讓抗告人遭一罪二罰云云。
三、經查：
（一）按受處分人不服道路交通管理處罰條例第8條所定主管機
      關所為之處罰者，得於接到裁決書之翌日起20日內，向管
      轄地方法院聲明異議，道路交通管理處罰條例第87條第1
      項定有明文。又依道路交通管理處罰條例第87條規定向管
      轄法院聲明異議之期間，自裁決送達之翌日起算，並得依
      法扣除在途期間；交通法庭認聲明異議不合法律上之程式
      ，且無從補正，或其異議權已喪失者，應以裁定駁回之，
      此觀道路交通案件處理辦法第12條、第18條規定至明。又
      按處理違反道路交通管理事件，有關文書送達之程序，依
      行政程序法之規定；送達，於應受送達人之住居所、事務
      所或營業所為之；於應送達處所不獲會晤應受送達人時，
      得將文書付與有辨別事理能力之同居人、受雇人或應送達
      處所之接收郵件人員；送達，不能依前2條規定為之者，
      得將文書寄存送達地之地方自治或警察機關，並作送達通
      知書2份，1份黏貼於應受送達人住居所、事務所、營業所
      或其就業處所門首，另1份交由鄰居轉交或置於該送達處
      所信箱或其他適當位置，以為送達；前項情形，由郵政機
      關為送達者，得將文書寄存於送達地之郵政機關，違反道
      路交通管理事件統一裁罰基準及處理細則第5條、行政程
      序法第72條第1項、第73條第1項、第74條第1、2項亦分別
      定有明文。易言之，行政機關或郵政機關依行政程序法第
      74條第1項規定為送達者，如於應受送達處所確已完成文
      書寄存於送達地之地方自治、警察機關或郵政機關（限郵
      務人員送達適用），並製作送達通知書2份，1份黏貼於送
      達處所之門首，另1份交由鄰居轉交或置於送達處所信箱
      或其他適當位置時，無論應受送達人實際上於何時受領文
      書，均以寄存生效時發生送達效力（臺灣高等法院97年法
      律座談會第42、43號提案研討結果亦同此意見，最高行政
      法院97年度裁字第4898號、第3974號裁定意旨亦可參照）
      。
（二）查，抗告人因酒後駕車為警舉發，經原處分機關於96年5
      月2日以北市裁四字第裁22-AEV103311號違反道路交通管
      理事件裁決書，裁罰抗告人罰鍰49,500元，吊扣駕駛執照
      12個月，並送達於抗告人上開住所即臺北市北投區○○○
      路○段393之1號4樓，因未獲會晤本人，亦無受領文書之同
      居人或受僱人，於96年5月14日寄存在該轄區之豐年郵局
      ，有臺北市交通事件裁決所送達證書在卷可參，揆諸上開
      之規定及說明，上開裁決書於96年5月14日生送達效力，
      且自送達裁定之翌日即96年5月15日起算，計至96年6月4
      日止，聲明異議期間屆滿。本件抗告人遲至99年12月20日
      始向原處分機關提出聲明異議書狀，顯已逾法定之20日異
      議期間，於法未合，從而，原審以抗告人之聲明異議不合
      法上程式，且無從補正為由，駁回抗告人之異議，核其認
      事用法，均無違誤。至抗告人異議意旨所辯原處分機關之
      裁罰有違一事不再理原則云云，然基於先程序後實體原則
      ，本件抗告人於聲明異議程序上已不合法定程序，是本院
      無從為關於聲明異議之實體上之審查，併予敘明。
四、綜上，抗告人抗告意旨所陳，於法無據，其任意指摘原裁定
    不當，求予撤銷改判，為無理由，應予駁回。
據上論結，應依道路交通事件處理辦法第25條，刑事訴訟法第
412條，裁定如主文。
中    華    民    國   100    年    2     月    25    日
                  刑事第十八庭審判長法  官  吳鴻章
                                    法  官  汪梅芬
                                    法  官  林銓正
以上正本證明與原本無異。
不得再抗告。
                                    書記官  張淨卿
中    華    民    國   100    年    3     月    2     日